臺灣臺東地方法院刑事判決　　　　　　　 95年度訴字第250號
公　訴　人　台灣台東地方法院檢察署檢察官
被　　　告　戊○○
選任辯護人　李泰宏律師
被　　　告　己○○
選任辯護人　蕭芳芳律師
上列被告等因毒品危害防制條例案件，經檢察官提起公訴（94年
度偵字第1686號）及移送併辦（95年度偵續字第12號），本院判
決如下：
    主  文
戊○○連續販賣第一級毒品，處有期徒刑拾貳年，禠奪公權拾年
，扣案之海洛因壹包（驗後淨重肆點捌壹公克）沒收銷燬之，空
夾鏈袋壹佰陸拾陸只沒收之，販賣第一級毒品所得新臺幣捌仟元
沒收之，如全部或一部無法沒收時，以其財產抵償之；又連續販
賣第二級毒品，處有期徒刑柒年陸月，扣案之甲基安非他命拾小
包（驗後毛重總計貳點柒捌參公克）沒收銷燬之，空夾鏈袋壹佰
陸拾陸只沒收之，販賣第二級毒品所得新臺幣壹仟伍佰元沒收之
，如全部或一部無法沒收時，以其財產抵償之；又連續轉讓第一
級毒品，處有期徒刑壹年陸月，減為有期徒刑玖月。應執行有期
徒刑拾捌年，禠奪公權拾年，扣案之海洛因壹包（驗後淨重肆點
捌壹公克）、甲基安非他命拾小包（驗後毛重總計貳點柒捌參公
克）均沒收銷燬之，空夾鏈袋壹佰陸拾陸只沒收之，販賣毒品所
得新臺幣玖仟伍佰元沒收之，如全部或一部不能沒收時，以其財
產抵償之。
己○○連續販賣第二級毒品，處有期徒刑伍年，販賣第二級毒品
所得新臺幣參仟伍佰元沒收之，如全部或一部不能沒收時，以其
財產抵償之；又連續幫助施用第一級毒品，處有期徒刑捌月，減
為有期徒刑肆月，扣案之海洛因壹包（驗後淨重零點零壹公克）
沒收銷燬之。應執行有期徒刑伍年貳月，販賣第二級毒品所得新
臺幣參仟伍佰元沒收之，如全部或一部不能沒收時，以其財產抵
償之，扣案之海洛因壹包（驗後淨重零點零壹公克）沒收銷燬之
。
    事  實
一、戊○○明知海洛因、甲基安非他命分屬毒品危害防制條例第
    2條第2項第1款、第2款所規定之第一、二級毒品，不得販賣
    或轉讓，竟意圖營利，並分別基於販賣第一、二級毒品之概
    括犯意，自民國94年年初起，至同年8 月間止，連續在臺東
    縣大武鄉○○村○○街110 號住處，販賣第一級毒品海洛因
    給己○○10次，每次新台幣（下同）500元；於同年4月至 8
    月間，分別在上揭住處、大武鄉大武公墓及同鄉○○村○○
    路21號等處，連續販賣海洛因三次予甲○○，每次1,000 元
    ；後於同年4月至8月間，分別在上揭住處、大武鄉大武公墓
    、同鄉○○村○○路21號各處所，連續販賣甲基安非他命（
    起訴書載為安非他命）三次予甲○○，每次500 元。共計販
    賣海洛因所得8,000元，販賣甲基安非他命所得1,500元。
二、戊○○另基於轉讓第一級毒品洛因之概括犯意，自94年7 月
    起，至同年8月間止，連續在大武鄉○○村○○街110號，轉
    讓海洛因3 次給己○○施用，每次1 小包（數量均微小）。
    嗣經警持搜索票於94年8月3日下午3 時許，至戊○○位於臺
    東縣大武鄉○○村○○街110 號住處搜索，扣得戊○○所有
    之海洛因1包（驗後淨重4.81 公克）、甲基安非他命10小包
    （驗後毛重總計2.783公克）、分裝夾鏈袋166只，而查悉上
    開各情。
三、己○○意圖營利，基於販賣第二級毒品安非他命之概括犯意
    ，自94年4月初起，至94年7月間止，連續在大武鄉尚武國小
    門口等地，販賣安非他命與丁○○7 次，每包500元約0.2公
    克。
四、己○○明知丁○○欲購買海洛因施用，竟另基於幫助他人施
    用第一級毒品海洛因毒品之概括犯意，於94年6、7月間，先
    後幫丁○○向不詳年籍姓名之人購取500元海洛因2次交予丁○○，幫助其施用第一級毒品2 次；又於同年6、7月間某日
    ，由己○○騎機車搭載丁○○至台東市○○路郵局附近找戊○○欲購買毒品，由丁○○出資700 元交與己○○，己○○
    則出資300元透過戊○○利用其管道購得海洛因2小包後，而
    於當日交與丁○○1 小包，幫助丁○○施用第一級毒品海洛
    因1次。己○○又於94年8月2 日下午，受丙○○委託，將甲○○欲售與丙○○之1包海洛因500元，送至森永附近產業道
    路，欲交給丙○○，因丙○○無現金欲賒欠，己○○不敢將
    該包海洛因交與丙○○，遂欲將之返還甲○○，於回程中經
    警查獲，並扣得上開毒品海洛因1 包（驗餘淨重0.01公克）
    ，而悉上開犯行。
五、案經臺東縣政府警察局大武分局移送臺灣臺東地方法院檢察
    署檢察官偵查起訴。
    理  由
壹、程序方面：
一、本件被告戊○○、己○○所為不利於己之陳述，並無出於強
    暴、脅迫、利誘、詐欺、疲勞訊問、違法羈押或其他不正之
    方法，亦非違反法定障礙事由經過期間不得訊問或告知義務
    之規定而為，依刑事訴訟法第156條第1項、第158條之2規定
    ，應認其有證據能力。
二、按被告以外之人於審判外之言詞或書面陳述，除法律有規定
    者外，不得作為證據；又被告以外之人於偵查中向檢察官所
    為之陳述，除顯有不可信之情況者外，得為證據，刑事訴訟
    法第159條第1項、第159條之1第2 項分別定有明文。而所謂
    具有可信之特別情況之「絕對特別可信性」，係指陳述是否
    出於供述者之真意、有無違法取供情事之信用性而言，故應
    就偵查或調查筆錄製作之原因、過程及其功能等加以觀察其
    信用性，據以判斷該傳聞證據是否有顯不可信或有特別可信
    之情況而例外具有證據能力，並非對其陳述內容之證明力如
    何加以論斷，二者之層次有別，不容混淆（最高法院94年度
    台上字第629 號裁判意旨可資參照），本件證人即共同被告
    己○○於偵查中之陳述，對被告戊○○而言，為被告以外之
    人於審判外之陳述，證人己○○於94年8月4日接受檢察官訊
    問時，經檢察官告知有刑事訴訟法第181 條之情形，得拒絕
    作證（見94年度偵字第1686號偵卷1 第25頁），經核該次筆
    錄所載，己○○所證述有關被告戊○○犯罪、而涉及證人己○○自己恐因而受刑事追訴或處罰部分，為戊○○轉讓海洛
    因與己○○，及己○○曾幫別人跟戊○○買過海洛因，證人
    己○○既經告知得拒絕證言，自得衡量是否拒絕證言，然己○○並未拒絕，是該次偵查筆錄有證據能力。另己○○94年
    9月8日、13日之偵查筆錄（見上開偵卷1第95-99頁、第173-
    176 頁）均經具結，縱檢察官未告知其得拒絕證言，本院依
    刑事訴訟法第158條之4規定，審酌對證人己○○個人人權保
    障，及因本件被告戊○○販毒對社會公共利益所生影響之均
    衡維護，二者權衡，認上開二次偵查筆錄有證據能力，被告
    戊○○之辯護人主張上開偵查中筆錄無證據能力者，為不可
    採。又被告以外之人若與被告並無親屬關係，則渠等於偵查
    中若結證明確，向檢察官所為之證言，並無顯不可信之情況
    ，則其所為之證言，依上述規定，自有證據能力。查證人丁○○、丙○○於偵查中向檢察官所為之陳述，業經具結擔保
    該證詞之憑信性，並無任何顯有不可信之情況，自具有證據
    能力而得為證據。
三、刑事訴訟第159條之2規定，被告以外之人於檢察事務官、司
    法警察官或司法警察調查中所為陳述，與審判中不符時，其
    先前之陳述具有較可信之特別情況，且為證明犯罪事實存否
    所必要者，得為證據；所謂「具有較可信之特別情況」，係
    指證人於檢察事務官、司法警察官或司法警察調查中所為之
    陳述，與審判中不符，而其先前之陳述，從客觀上之環境或
    條件等情況加以觀察，有足以取代審判中反對詰問之可信性
    保證者而言。證人所為之先前陳述，相較於審判中之陳述，
    是否具有更可信之特別情況，應依其陳述時外部之客觀情況
    ，綜合比較判斷之，由此可知，「具有較可信之特別情況」
    之事實，是屬於程序事項之爭議，既非認定有無犯罪之實體
    審判，而僅涉及訴訟要件之程序法上事項，自得採取自由之
    證明。證人丁○○、甲○○於警詢中之陳述，雖與其於審判
    中所述不符，然其先於警詢中之陳述具有較可信之特別情況
    （此部分論述詳如後述），且其二人於本院審理時，亦未提
    到其等在警詢時有受強暴或脅迫或其他不正之方法訊問等情
    形，又本院傳訊證人丁○○、甲○○作證時，均已注意保障
    被告詰問之權利，並予被告陳述意見之機會，是上開二證人
    在警詢所述，具有特別可信性，且因本件證人丁○○、甲○○之證詞對於被告己○○、戊○○是否涉及本案之罪，具有
    關鍵之必要性，為證明本件犯罪事實存否所必要，依上述法
    律規定，證人二人於警詢時之陳述，得為證據。
四、按通訊秘密係憲法第12條規定保障之基本人權，電話通話為
    通訊之一種，自在保護之列，司法警察機關實施通訊監察時
    ，必須合於通訊保障及監察法第5條第1項所規定之要件，且
    依法取得檢察官或法官所核發之通訊監察書，始得為之。本
    件檢察官所提出之另案監聽0000000000、0000000000、0000
    000000電話之監聽譯文，欲證明被告己○○幫助販賣第一級
    毒品之犯行，經被告己○○之辯護人否認該監聽譯文之證據
    能力，檢察官雖有補陳94年東檢明列聲監續字第19、27、40
    號通續監察書影本（見本院卷第107 至118 頁）為佐證，惟
    查該監聽譯文僅屬依據監聽錄音結果予以翻譯之文字，固具
    文書證據之外觀，但實際上仍應認監聽所得之錄音帶或光碟
    ，始屬調查犯罪所得之證物，而檢察官所提證物及卷內並無
    該監聽光碟或錄音帶可資調查，是該監聽譯文無證據能力，
    辯護人之上開主張為可採。
貳、實體方面：
甲、有罪部分：
一、訊據被告戊○○矢口否認有販賣第一級毒品海洛因、第二級
    毒品甲基安非他命及轉讓第一級毒品海洛因之犯行，辯稱：
    所查獲之毒品均是自己所要施用的，伊並無販賣毒品給起訴
    書所載之人，而海洛因價格昂貴，不可能無償提供給己○○
    施用云云。惟查：
（一）被告戊○○如何於上揭時間、地點，以上述之價格，先後
      多次販賣第一級毒品海洛因與己○○、甲○○，先後多次
      販賣第二級毒品甲基安非他命與甲○○，先後多次轉讓第
      一級毒品海洛因與己○○之事實，業經證人即共同被告己○○於偵查中，證人甲○○於警詢中證述明確，其中證人
      己○○證稱：其認識被告戊○○，經常拿魚至被告戊○○
      位於大武之住處，兩人算是好朋友，伊都稱呼被告戊○○
      「阿兄」，在94年農曆年後開始向被告戊○○買海洛因，
      每次買一小包500元，至94年8月被收押為止，前後大概買
      了十次，每次是以手機聯絡，以其0000000000電話打給被
      告戊○○之手機，被告戊○○之手機號碼好像是0911那支
      ，都在被告戊○○大武街110 號住處交貨（見94年偵字第
      1686號偵1卷第26頁、第96頁、176頁）；證人己○○又證
      稱：被告戊○○曾經請伊施用海洛因，在94年颱風來的那
      天有請伊，是於晚上8、9點到戊○○位於大武街的家，戊○○請伊直接給1小包施用的，嗣後到伊於94年8月被查獲
      的期間，戊○○請伊施用海洛因至少三次等語明確（見94
      年偵字第1686號偵1 卷第27頁）。證人甲○○證稱：伊認
      識被告戊○○，為同鄉之人，在94年4月起至8月底期間，
      有用0000000000、0000000000、00000000000支電話撥打
      被告戊○○之0000000000電話聯絡，通話內容是有關伊問
      被告戊○○有無毒品（海洛因或安非他命），或戊○○回
      撥約定交易地點等情，伊向戊○○購買毒品次數很多次，
      每次均以每包海洛因或安非他命（應為甲基安非他命之誤
      ）價格500元至3,000元不等購得，交易地點大部分是在戊○○家中、或者在大武鄉大武公墓前、或是伊位於臺東縣
      大武鄉○○村○○路21號家中等語詳實（見94年偵字第16
      86號偵3 卷第6至7頁）。觀之證人己○○、甲○○證述內
      容，就被告戊○○販賣毒品之交易地點、金額、時間均具
      體確實，當非捏造之詞，且該二證人與被告戊○○為同鄉
      之鄰居、友人，彼此並無恩怨，亦無挾怨報復之可能，上
      開二人證述所言，應認可採。此外，並有扣案之海洛因 1
      包（驗後淨重4.81公克）、已分裝完成之甲基安非他命10
      小包（每包均約毛重0.2公克、驗後毛重總計2.783公克）
      及小型夾鍊袋166 只為佐。是公訴意旨指稱被告戊○○有
      販賣海洛因與己○○、甲○○，販賣甲基安非他命與甲○○，轉讓海洛因與己○○，即非無據。
（二）證人己○○雖於審理中結證改稱伊並未向被告戊○○購買
      海洛因，戊○○亦不曾拿海洛因給伊施用，伊於偵查中94
      年8月4日、9月8日、9 月13日所言，只有一次在臺東郵局
      那邊合資購買毒品是真的，其餘是假的，偵查中會那樣說
      係因為警詢時甲○○罵伊、瞪伊，在拘留所時甲○○又軟
      硬兼施的跟伊說，照甲○○的話講就會沒事，叫伊把案子
      推給別人，並說如果不照其意思講的話，會對伊家人不利
      ，且伊出獄後，甲○○又找伊稱一定要死咬「弘盛」，因
      為是台語音譯的，伊不知道是戊○○或是丙○○，但伊想
      說應該是戊○○，所以才在偵查中說是戊○○云云，然查
      ：（1）94年8月2日晚間己○○被警查獲持有海洛因1小包
      並供出丙○○、甲○○二人，甲○○因此亦於當日晚間經
      警至其住處搜索，己○○、甲○○分別於該日晚間9 時20
      分至11時10分、10時至11時30分在大武分局接受詢問（見
      大武分局武警刑字第0940002386號卷第1、5頁），其二人
      於8月3日上午10時35分經大武分局解送臺灣臺東地方法院
      檢察署（見臺東地檢署94年核退字第903號卷第7頁），於
      該日下午1 時35分並經台東地檢署檢察官訊問，甲○○嗣
      後以3萬元交保（見94年核退字第903號卷第22至28頁），
      己○○則於8月4日下午4 時59分又經檢察官訊問後，於當
      日逮捕並向本院聲請羈押（見94年偵字第16 86號偵1卷第
      25至31頁），是自94年8月2日晚間10時起至甲○○於8月3
      日下午交保為止，己○○與甲○○均於同時間在大武分局
      接受訊問並解送於臺東地檢署，而己○○在本院審理時先
      稱在大武分局拘留時，甲○○叫其要咬「弘盛」（台語發
      音），伊不知是要咬哪一個「弘盛」，伊所認識之台語叫
      「弘盛」之人有戊○○及丙○○。繼又於檢察官就偵查筆
      錄內容反詰問時稱：伊知道還有詹曉薇、林日明、丁○○
      等人有跟戊○○買過毒品，係因為曾經聽甲○○講說，戊○○也有在吸食毒品，叫伊去戊○○他家看看，可不可以
      買五百或一千的毒品，但是都碰不到，這些話都是甲○○
      跟伊講的，而且也有在甲○○家碰過一些被關過的吸毒者
      ，其中也有詹曉薇、林日明、丁○○這些人。另關於丙○○跟戊○○也有買過毒品之事，也是甲○○教伊的。嗣卻
      又稱：甲○○在大武分局拘留所的時候，有十幾分鐘跟伊
      說咬一個叫「弘盛」的人，就會沒事，甲○○會幫伊解套
      ，但未談到要如何咬的具體內容，伊因有躁鬱症、憂鬱症
      ，很不耐煩，又接到起訴書心情很不好，所以才會反反覆
      覆的這樣講，編出很多具體的故事云云。衡諸己○○於本
      院審理時所稱各節，前後不一而矛盾，且時間錯置，將當
      時接受偵查訊問之心情不好，歸咎於收到起訴書，惟當時
      本案尚未起訴，又無法陳明甲○○具體對其施壓之內容，
      其於本院審理時所陳，已屬可疑。（2） 再者，己○○於
      94年8月4日偵查中所言，並未陳明向戊○○購買毒品，就
      關於甲○○部分，其向檢察官稱與8月2日所言不同係因甲○○施壓才為不實證言，並未提及關於戊○○部分亦受甲○○施壓，矧於本院審理中竟稱於偵查中就戊○○部分之
      證詞係因受甲○○施壓而為，實不足採。（3） 由證人甲○○於本院審理時證稱：在大武分局、拘留室及至台東地
      檢署期間，其並未與己○○說話，在大武分局製作筆錄是
      同時間由不同員警分開製作，兩人相距有數張桌子之隔，
      而其受訊問後就到拘留室睡覺，在拘留室內與己○○是分
      開被關，其在第一間，己○○在第三間，移送到地檢署時
      在警車上有一刑警坐在其與己○○中間，在地檢署時亦未
      在同一個拘留室，且是分開訊問，之後其就交保回家，不
      知道己○○後來情況，這期間都沒有和己○○講話，如何
      指示己○○怎麼咬別人等語觀之，己○○所稱其係因甲○○向其施壓而於偵查中供出戊○○云云，顯事後迴護被告
      戊○○之飾詞，不足採信。
（三）證人甲○○雖於審理中結證改稱伊並未向被告戊○○購買
      海洛因、甲基安非他命，當初於警詢時所稱，係因當初毒
      癮難過人不舒服，希望趕快問一問後可以回家，而其於警
      詢時所確認之其與戊○○間通聯記錄，係聯絡有關養狗及
      到大陸娶妻之事，並非聯絡毒品云云。惟查，證人甲○○
      於本院亦證稱：伊在94年8月2日被查獲而交保出去後並無
      再施用毒品，是指在隔了十幾天有吸食一次，然後隔了二
      、三個月再吸食一次，之後就沒有再吸用，94年10月26日
      於大武分局製作筆錄時，伊並無施用毒品，因當天製作筆
      錄也有驗尿等語，則衡情其於94年10月26日警詢時，並無
      其所稱因毒癮難過人不舒服之情，且其亦自承在94年4 月
      至8 月間均有施用毒品海洛因及安非他命，而其於本院審
      理時所稱毒品來源又與戊○○所稱至屏東潮州購買乙節相
      類，與其於警詢時所稱不符，其於本院審理時所證述之內
      容顯係矛盾而不可採，其翻異之審理時證述自難逕為有利
      被告戊○○之認定，其於警詢中之陳述具有較可信之特別
      情況，且為證明被告戊○○犯罪事實存否所必要，是應以
      警詢筆錄內容為真實可採。且因證人甲○○於本院審理時
      翻異其詞，就其於警詢時所證述向戊○○購買毒品多次，
      每次均以每包海洛因或甲基安非他命價格500元至3,000元
      不等，致難於本院審理時探究其真正次數及金額，惟由其
      所供述之交貨地點有三處，各處均曾多次交貨觀之，本院
      以對被告戊○○為有利之認定，即每一處所均認定各交易
      一次海洛因及甲基安非他命，並以安非他命及海洛因之價
      值差異，認定販賣海洛因每次1千元、甲基安非他命每次5
      百元。
（四）按販賣毒品之所謂販賣行為，只須行為人主觀上有營利意
      圖，且客觀上有販入或賣出毒品行為，即足構成，至於實
      際上是否已經獲利，則非所問。又販賣海洛因、甲基安非
      他命毒品係違法行為，非可公然為之，且有其獨特之販售
      通路及管道，復無公定價格，容易增減分裝之份量，而每
      次買賣之價量，可能隨時依雙方關係深淺、資力、需求量
      及對行情之認知、來源是否充裕、查緝鬆嚴、購買者被查
      獲時供述購買對象之可能風險評估等，而異其標準，非可
      一概而論，因之販賣之利得，除經坦承犯行，或扣得帳冊
      價量記載俱臻明確外，委難察得實情，職是之故，縱未確
      切查得販賣賺取之實際差價，但除別有事證，足認係按同
      一價格轉讓，確未牟利外，尚難執此認非法販賣之事證有
      所不足，致知過坦承者難辭重典，飾詞否認者反得逞僥倖
      ，而失情理之平。本件被告戊○○既不承認其有上揭販賣
      海洛因及甲基安非他命之事實，本院自無從查得其販入海
      洛因及甲基安非他命之真正價格，及其因非法販賣該海洛
      因及甲基安非他命予上揭證人而究竟獲得具體利潤之金額
      若干，然按近年來政府為杜絕毒品之氾濫，對於查緝施用
      及販賣毒品之工作，無不嚴加執行，販賣毒品罪又係重罪
      ，設若無利可圖，衡情一般持有毒品之人當無輕易將所持
      有之毒品轉讓他人而甘冒被查獲移送法辦之危險之理，是
      被告購入海洛因及甲基安非他命後除部分供己施用外，乃
      基於營利之意思，而於上揭之時間、地點，先後多次販賣
      海洛因予己○○、甲○○及販賣甲基安非他命與甲○○之
      事實，堪予認定，被告戊○○辯稱係為自己施用，為卸責
      飾詞，不足為採。而其三次轉讓海洛因與己○○之犯行，
      此為己○○所具體陳明，且並無其他事證足認該三次交付
      海洛因之犯行，係基於販賣之意圖並有獲利，是其交付海
      洛因與己○○三次，應構成轉讓第一級毒品無疑，又其所
      交付之量每次均一小包，縱累計三次，尚未達累計至一定
      數量而應依法加重其刑之情形，附此敘明。
二、訊據被告己○○矢口否認有販賣第二級毒品甲基安非他命及
    幫助販賣第一級毒品海洛因之犯行，辯稱：其並無資力去買
    入甲基安非他命而賣給他人云云，且於台東郵局那次，係與
    丁○○合資購買海洛因，並非幫助戊○○販賣海洛因，而被
    查獲之一小包海洛因，係丙○○向甲○○所購買，其二人聯
    絡後，丙○○託伊向甲○○拿該包海洛因送至丙○○住處，
    嗣因丙○○未交伊500 元，伊才將海洛因拿回欲交還甲○○
    ，途中即被警查獲等語。然查：
（一）被告己○○於上揭時間、地點，以上述之價格，先後多次
      販賣第二級毒品甲基安非他命與丁○○，及連續幫助丁○○施用第一級毒品海洛因之事實，業經證人丁○○分別於
      警詢及本院審理中證述明確，其證稱：己○○綽號小惠，
      在94年4月初至7月初期間，伊透過己○○購買安非他命（
      應係甲基安非他命之誤）7次左右，每次500元、數量約0.
      2 公克，每次均係己○○向他人調取後賣給伊的，因伊每
      次向己○○購買安非他命時，都會問現在有無貨，己○○
      回答伊稱可以幫忙調取；伊是以電話聯絡己○○，如電話
      無法聯絡，則直接到己○○家中透過其購買，而購買毒品
      的錢都是己○○稱可以幫伊取得毒品時，伊就將錢交付給
      己○○每次均500 元，而己○○會叫伊過幾分鐘再以電話
      聯絡，然後於電話中約妥交易地點，己○○不曾說過其向
      何人調取毒品等語（見94年度偵字第1686號偵1卷第153至
      155頁，94年8月22日警詢筆錄）；其又於本院審理時證稱
      ：到台東郵局買海洛因那次，是與己○○合資購買，二人
      騎機車到台東市，伊出資700元，己○○出資300元，交由
      己○○，伊當時看到戊○○有拿1 千元，伊就去買香煙，
      不知後來己○○與戊○○是到何處買毒品，之後己○○交
      給伊1 包海洛因，在偵查中所言可能忘記提到伊去買香煙
      之事（見本院卷第171至175頁）；94年間，伊剛開始施用
      毒品，那時候還不認識董俊克，也沒有董俊克的電話，所
      以在村莊碰到己○○，身上有錢的話，若要施用海洛因時
      就會找己○○調貨或合資購買，一次給己○○500 元請其
      購買海洛因的情形有一、二次，出資合買的情形除到台東
      那次是1 千元外，其餘都是500 元，伊出300 元、己○○
      出200 元，這情形亦有一、二次等語（本院卷第188至190
      頁）。參諸證人丁○○自承有施用海洛因及安非他命（見
      94年度偵字第1686號偵1卷第158頁），則丁○○所稱在94
      年6、7月間未認識董俊克而取得毒品來源前，係向被告己○○購買甲基安非他命，及請己○○幫其購取海洛因等情
      ，顯然可採。證人丁○○雖於審理中結證改稱伊並未向被
      告己○○購買甲基安非他命云云，惟由上所述，丁○○施
      用毒品之種類不限海洛因，尚有甲基安非他命，其於本院
      所稱僅請被告己○○購取海洛因云者，顯係事後迴護被告
      己○○之詞，不足採信，應以其於警詢時所稱向被告己○○購買甲基安非他命7 次之證述，具有較可信之特別情況
      ，且為證明被告己○○犯罪事實存否所必要，是應以警詢
      筆錄內容為真實可採，被告己○○上揭犯行，足堪認定。
（二）又販賣毒品之所謂販賣行為，只須行為人主觀上有營利意
      圖，且客觀上有販入或賣出毒品行為，即足構成，至於實
      際上是否已經獲利，則非所問，已如前述。被告己○○既
      否認販賣甲基安非他命，本院自無從查得其販入甲基安非
      他命之真正價格，及其因非法販賣該甲基安非他命予證人
      丁○○而究竟獲得具體利潤之金額若干，而被告己○○與
      丁○○並非至親，衡情若無利可圖尚無甘冒重典，再按販
      入價格轉販賣予購買毒品者之理，是被告己○○基於營利
      之意思，而於上揭之時間、地點，先後多次販賣甲基安非
      他命與丁○○之事實，堪予認定。
（三）公訴意旨就犯罪事實四部分，認應與己○○受甲○○之託
      ，幫助販賣海洛因與丙○○部分（詳後述不另為無罪諭知
      部分）構成連續幫助販賣第一級毒品罪，然查證人丁○○
      證稱：其不知被告己○○去哪裡調貨（海洛因），其在村
      子碰到己○○，就是問她有無地方買，己○○若說沒有，
      其就不買，如己○○說有，其就拿錢給己○○，己○○會
      說幾分鐘後在哪裡等，有時就是拿500 元給己○○，如果
      錢不夠的話，其出300元，己○○出200元合資買等語，足
      認被告己○○係受證人丁○○委託而去購買海洛因後交予
      證人丁○○，非受戊○○委託，而幫助戊○○販賣海洛因
      ；況證人丁○○亦不知被告己○○是向何人拿取海洛因，
      則被告己○○是否基於幫助戊○○販賣海洛因之犯意，亦
      屬無法證明，是就犯罪事實四部分，依卷內證據資料，僅
      得認定被告己○○為連續幫助施用海洛因之犯行，尚不得
      據此認定有連續幫助販賣海洛因之行為，本院應變更起訴
      法條審判之。
三、被告行為後，94年2月2日修正公布之刑法及刑法施行法，業
    已於95年7月1日施行，參酌最高法院95年度第8 次刑事庭會
    議決議意旨，於比較時應就罪刑有關之共犯、未遂犯、想像
    競合犯、牽連犯、連續犯、結合犯，以及累犯加重、自首減
    輕暨其他法定加減原因（如身分加減）與加減比例等一切情
    形，本於統一性及整體性原則，綜其全部罪刑之結果而為比
    較。經查:
（一）刑法第33條第5款關於罰金刑之規定，由「罰金：1元以上
      」修正為「罰金：新臺幣1 千元以上，以百元計算之」。
      是修正前罰金刑最低額為新臺幣3元，修正後為新臺幣1千
      元，而毒品危害防制條例第4條、第8條有得併科新臺幣之
      罰金刑部分，經比較新、舊法結果，就罰金刑最低額部分
      ，應以被告行為時之法律即修正前刑法第33條第5 款規定
      ，最有利於被告。
（二）被告行為後，刑法第56條連續犯之規定業經刪除，於新法
      施行後，被告戊○○先後多次販賣海洛因、甲基安非他命
      及轉讓海洛因之數行為，被告己○○先後多次販賣甲基安
      非他命、幫助施用海洛因之行為，即應予分論併罰。此條
      刪除雖非犯罪構成要件之變更，然顯已影響行為人刑罰之
      法律效果，自屬法律有變更，比較新舊刑法之規定，以舊
      刑法連續犯之規定較有利於被告，依刑法第2條第1項前段
      之規定，應適用被告行為時之舊刑法論以連續犯。
（三）被告行為後，刑法第51條第5 款亦已修正數罪併罰定其應
      執行者：「宣告多數有期徒刑者，於各刑中之最長期以上
      ，各刑合併之刑期以下，定其刑期。但不得逾30年。」，
      與舊法規定之數罪併罰定其應執行者：「宣告多數有期徒
      刑者，於各刑中之最長期以上，各刑合併之刑期以下，定
      其刑期。但不得逾20年。」之規定相較，自以舊法規定之
      定應執行刑之上限為20年對行為人較為有利，此為影響行
      為人刑罰之法律效果，是被告行為後法律已有所變更，經
      比較新舊刑法第51條第5 款之規定，舊法之規定對被告較
      為有利，應依刑法第2 條第1 項前段之規定，適用被告行
      為時之舊法，而定其應執行之刑。
（四）被告行為後，刑法第64條第2項、65條第2項有關死刑、無
      期徒刑減輕之規定，死刑減輕者，由無期徒刑，或15年以
      下12年以上有期徒刑，修正為無期徒刑；無期徒刑減輕者
      ，由7 年以上有期徒刑，修正為20年以下15年以上有期徒
      刑。比較修正前後規定，均以修正前規定有利於被告，自
      應以行為時之法律即修正前之規定論處。
（五）修正前刑法第30條規定：「幫助他人實行犯罪行為者，為
      幫助犯。雖他人不知幫助之情者，亦同。幫助犯之處罰，
      得按正犯之刑減輕之。」，與修正前刑法第30條：「幫助
      他人犯罪者，為從犯。雖他人不知幫助之情者，亦同。從
      犯之處罰，得按正犯之刑減輕之。」之規定相比較，法條
      文字雖有所修正，揆諸本條之修正理由，係為符合學界通
      說即幫助犯應採共犯從屬性說之「限制從屬形式」之理論
      ，且明示幫助犯之成立以被幫助者具備違法性為必要，而
      不論被幫助者是否具有有責性，該條文之修正屬法理之明
      文化，對被告而言無有利、不利之情形，是無新舊法比較
      之問題，應逕行適用裁判時法。
（六）被告行為時即修正前刑法第59條規定：「犯罪之情狀可憫
      恕者，得酌量減輕其刑」，修正後刑法第59條文字修正規
      定為：「犯罪之情狀顯可憫恕者，認科以最低度刑仍嫌過
      重者，得酌量減輕其刑」，修正後對被告並無有利或不利
      之情形，自不生新舊法比較之問題，應適用裁判時即修正
      後刑法第59條之規定，附此敘明。
（七）綜上比較結果，除刑法第30、59條規定外，餘均應適用有
      利於被告之行為時法即修正前刑法相關規定論處。
四、按海洛因、甲基安非他命各係毒品危害防制條例第2條第2項
    第1款、第2款所稱之第一級、第二級毒品，不得持有、轉讓
    、販賣。核被告戊○○所為，係犯毒品危害防制條例第4 條
    第1項販賣第一級毒品罪、同條第2項販賣第二級毒品罪及同
    條例第8條第1項轉讓第一級毒品罪；被告己○○所為，係犯
    同條例第4條第2項販賣第二級毒品罪及刑法第30條、毒品危
    害防制條例第10條第1 項之幫助施用第一級毒品罪。被告二
    人分別販賣、或轉讓或幫助施用前持有各該毒品行為，為販
    賣、轉讓、或幫助施用毒品之重度行為所吸收，均不另論罪
    。被告戊○○先後多次販賣第一級毒品海洛因、第二級毒品
    甲基安非他命之行為，被告己○○分別先後多次販賣第二級
    毒品甲基安非他命及多次幫助施用海洛因之犯行，均係時間
    緊接，犯罪構成要件各相同，顯係各基於概括犯意為之，均
    為連續犯，各應依修正前刑法第56條之規定論以一罪，並加
    重其刑，而被告戊○○販賣第一級毒品部分，其法定刑為死
    刑、無期徒刑，依法不得加重，被告戊○○、己○○分別有
    販賣第二級毒品之犯行，其法定刑中無期徒刑部分，不得加
    重，僅就有期徒刑部分加重之。被告己○○連續幫助施用第
    一級毒品犯行，依正犯之刑減輕之，並依法先加後減。又被
    告戊○○所犯販賣第一級毒品及販賣第二級毒品二罪間，及
    被告己○○所犯販賣第二級毒品及幫助施用第一級毒品二罪
    間，均犯意各別，行為互殊，各應予分論併罰。再者被告戊○○、己○○均未曾有販毒前案紀錄，且本件被告戊○○販
    賣第一級毒品之不法所得僅8 千元，被告己○○販賣第二級
    毒品之不法所得所得僅3 千5 百元，犯罪情節尚與大量販售
    毒品，毒化社會之大毒梟迥異，衡其情節，就被告戊○○販
    賣第一級毒品及被告己○○販賣第二級毒品部分，情輕法重
    ，縱分別處以法定最低度刑無期徒刑及七年以上有期徒刑，
    猶嫌過重，其情狀顯堪憫恕，爰均依刑法第59條規定分別酌
    量減輕其刑，並依法先加後減。公訴人移送併辦意旨（95年
    度偵續字第12號）與原起訴之犯罪事實四部分為同一事實，
    亦經公訴檢察官確認，是在本院審理範圍內。又公訴人就事
    實四部分雖認被告己○○係犯連續幫助販賣第一級毒品罪，
    惟公訴人指訴幫助販賣犯罪情節尚屬不能證明，已如前述，
    公訴人起訴法條尚有未洽，惟起訴社會基本事實同一，應予
    變更起訴法條。爰審酌被告二人本身有施用毒品之習，為圖
    私利，無視國家杜絕毒品犯罪之禁令，被告戊○○分別多次
    販賣第一級毒品、第二級毒品，及轉讓第一級毒品，被告己○○多次販賣第二級毒品及連續幫助施用第一級毒品，戕害
    國民身心健康，對社會所生危害程度非輕，惟兼衡被告二人
    販賣數量不多，所得微薄，犯罪情節尚非嚴重，及被告之素
    行、犯罪之動機、目的、所生危害，及犯罪後猶矢口否認犯
    行，態度不佳、及被告己○○患有精神官能症（見本院卷第
    49之1 頁診斷證明書）等一切情狀，各量處如主文所示之刑
    ，並就被告戊○○連續販賣第一級毒品犯行部分，認其犯罪
    性質有禠奪公權之必要，爰宣告褫奪公權10年；又96年7月4
    日公布之中華民國九十六年罪犯減刑條例自96年7 月16日施
    行，被告戊○○連續轉讓第一級毒品，及被告己○○連續幫
    助施用第一級毒品部分，均發生在96年4 月24日以前，並合
    於減刑規定，乃諭知減其宣告刑期二分之一如主文所示，再
    就被告二人犯行分別定其應執行刑，以示懲儆。扣案之海洛
    因1包（驗後淨重4.81 公克）、甲基安非他命10小包（驗後
    毛重總計2.78 3公克），係被告戊○○被查獲之第一級、第
    二級毒品，與所犯販賣第一級、第二級毒品罪有關，均應依
    毒品危害防制條例第18條第1 項前段規定，於所宣告之販賣
    第一級、第二級毒品罪主刑後，宣告沒收銷燬之；被告己○○被查獲之第一級毒品海洛因1 小包（驗後淨重0.01公克）
    ，係被告己○○因幫助施用第一級毒品而持有（詳後述），
    不論是否被告己○○所有，應依上開規定宣告沒收銷毀之。
    另扣案之分裝夾鍊袋166 只，係被告戊○○所有供販賣第一
    級、第二級毒品所用之物，應依毒品危害防制條例第19第 1
    項規定，宣告沒收。被告戊○○販賣第一級毒品所得8 千元
    及販賣第二級毒品所得1千5百元，被告己○○販賣第二級毒
    品所得3千5百元，均應依毒品危害防制條例第19條第1 項規
    定諭知沒收，如全部或一部不能沒收時，以其財產抵償之。
    另扣案之注射針筒9支、塑膠吸管3支、玻璃求1 個、塑膠小
    水管1支、放置毒品盒1個、皮包1 個，雖均為被告戊○○所
    有，但非供犯本件販賣毒品所用之物，另扣案之行動電話 1
    支，為被告己○○向他人所借之物，非其所有之物，業經己○○陳明在卷，爰均不另為沒收之諭知。
乙、不另為無罪諭知部分：
一、按犯罪事實應依證據認定之，無證據不得認定犯罪事實；不
    能證明被告犯罪者，應諭知無罪之判決，刑事訴訟法第 154
    條第2 項、第301條第1項分別定有明文。又認定犯罪事實所
    憑之證據，其為訴訟上之證明，須於通常一般之人均不致有
    所懷疑，而得確信其為真實之程度者，始得據為有罪之認定
    ；認定不利於被告之事實，須依積極證據，苟積極證據不足
    為不利於被告事實之認定時，即應為有利於被告之認定，更
    不必若何有利之證據（最高法院76年度臺上字第4986號、30
    年上字第816號等判例參照）。
二、公訴意旨復另以：
（一）被告戊○○於94年4、5月間，在其大武鄉○○街110 號住
      處，販賣第一級毒品海洛因與丙○○至少1 次，而認此為
      被告戊○○連續販賣第一級毒品海洛因犯行之一部，無非
      係以證人己○○於偵查中之證述為據。惟查證人己○○所
      證述有關丙○○有向被告戊○○購買海洛因之事實，屬傳
      聞證據，經被告戊○○否認，而證人丙○○於本院審理時
      證稱：其並未向戊○○買過海洛因，不知己○○為何說其
      向戊○○購買海洛因等語（見本院卷第154、155頁），本
      院認公訴人就被告戊○○意圖營利販賣毒品海洛因與丙○○之事實，未能再提出其他積極證據，尚無法達使通常一
      般之人均得確信之程度，顯不足為該等犯行之認定，而本
      院復查無其他證據證明被告戊○○確有此犯行，是不能證
      明其犯罪，因公訴意旨認此部分與前揭犯罪事實一部分，
      有連續犯之裁判上一罪關係，爰不另為無罪之諭知。
（二）被告己○○另基於概括之犯意，自93年間起至94年8月2日
      下午5時止，連續在大武鄉尚武國小操場等地，以每包500
      元代價，販賣第二級毒品甲基安非他命與甲○○至少20次
      ，認此為被告己○○連續販賣第二級毒品犯行之一部，並
      舉證人甲○○於警詢之陳述為證。然查：證人甲○○於本
      院審理時證稱：其於94年8月2日於警詢時所製作之筆錄，
      因當時伊有施用毒品，伊講什麼也不太清楚，之後偵查中
      開庭時比較清醒了，有向檢察官說安非他命是向一個叫「
      文兄」的人買的（見本院卷第177頁），而與其於94年8月
      3 日偵查中所言：安非他命是向一個綽號叫「文兄」的人
      買的（見94年核退字第903 號卷第23頁）互核觀之，並無
      不同，則證人甲○○所稱其於94年8月2日因施用毒品而不
      知自己所言部分，即不無可能。且由被告己○○於偵查中
      經檢察官提示94年8月8日警詢筆錄時，稱該筆錄內容正確
      （見94年度偵字第1686號偵1 卷第98頁），而其於警詢所
      陳述，就其存錄於其手機內號碼之聯絡人，或有跟戊○○
      、或有跟甲○○購買毒品，則不論該陳述就他人之犯罪，
      是否可為證明，然就其自己犯罪部分，可知其與甲○○之
      關係當非為甲○○之毒品安非他命供應者，是本院亦認公
      訴人就被告己○○意圖營利販賣毒品甲基安非他命與甲○○之事實，未能再提出其他積極證據，尚無法達使通常一
      般之人均得確信之程度，顯不足為該等犯行之認定，而本
      院復查無其他證據證明被告己○○確有此犯行，是不能證
      明其犯罪，因公訴意旨認此部分與前揭犯罪事實三部分，
      有連續犯之裁判上一罪關係，亦不另為無罪之諭知。
（三）被告己○○於94年8月2日下午，受甲○○（另案偵辦）委
      託，持一包海洛因，至森永附近產業道路，欲向丙○○兜
      售500 元，因丙○○無現金欲賒欠，己○○請示遭甲○○
      拒絕後，而販賣未遂，而認被告己○○此部分為連續幫助
      販賣第一級毒品海洛因犯行之一部行為。經查被告己○○
      自承，其係受丙○○委託而到尚武村政通五街甲○○那裡
      拿海洛因一包後，到森永產業道路要找丙○○，因丙○○
      沒有拿錢出來，其不敢將海洛因給丙○○，在回程中被警
      察所查獲；證人甲○○於本院審理時雖否認有於上揭時間
      ，叫被告己○○將一包海洛因給丙○○（見本院卷第 178
      頁），然證人丙○○於本院審理時證稱：當天係伊打電話
      給甲○○問有無海洛因，甲○○說有，伊不曉得是如何聯
      絡到己○○，己○○就拿海洛因過來，當時他是向甲○○
      說要買500元，但因為沒有拿500元給己○○，所以也就沒
      買，當天伊和己○○碰面，伊不夠錢，己○○就要將海洛
      因拿回去還甲○○，伊與甲○○通電話，伊稱要晚一點才
      有錢，甲○○不同意，就叫己○○將海洛因拿回去還他等
      語（見本院卷第193至198頁），另於偵查中具結證稱：94
      年8月2日係伊打電話給甲○○問有無海洛因，甲○○說有
      ，伊叫己○○去幫伊拿，己○○就拿一包海洛因過來，並
      說甲○○有交代，一包 500元且要拿現金，但因伊不夠錢
      ，甲○○說不讓伊賒欠，己○○就又把海洛因拿回去等語
      （見95年度偵字第847 號卷第19頁），由證人丙○○所言
      與被告己○○之自白互核，可知被告己○○係受丙○○委
      託而去拿取海洛因一包，非受甲○○委託，是被告己○○
      顯係基於幫助施用第一級毒品之犯意而為上開行為，而非
      基於幫助販賣之犯意，公訴意旨所指訴此部分己○○之犯
      行，尚無其他證據足可證明，惟在同一社會事實之基礎下
      ，應認係幫助施用，但因丙○○嗣並未收到該包海洛因而
      無施用之犯行，而施用第一級毒品罪並無處罰未遂犯之規
      定，依幫助犯從屬於正犯之理論，尚無成立幫助施用第一
      級毒品罪之餘地，然公訴人既認與前揭犯罪事實四部分具
      有連續犯之裁判上一罪關係，亦不另為無罪之諭知；且因
      幫助施用而持有海洛因之低度行為，應為幫助施用之高度
      行為所吸收，其幫助施用未遂既與上揭犯罪事實四部分為
      裁判上一罪關係，則本件被告己○○持有一包海洛因之犯
      行，自不另論罪，併此敘明。
據上論斷，應依刑事訴訟法第299條第1 項前段、第300條，毒品
危害防制條例第4條第1項、第2項、第8條第1項、第10條第1項、
第18條第1項前段、第19條第1項，刑法第2條第1項前段、第11條
、第30條第2 項、第37條第2 項、第59條，修正前刑法第56條、
第51條第5 款，中華民國九十六年罪犯減刑條例第2 條第1 項第
3款 、第7 條，判決如主文。
本案經檢察官乙○○到庭執行職務。
中　　華　　民　　國　　96　　年　　11　　月　　28　　日
                  刑事第三庭  審判長法  官  莊松泉
                                    法  官  簡芳潔
                                    法  官  蔡玉雪
以上正本證明與原本無異。
如不服本判決應於收受本判決後10日內向本院提出上訴書狀；上
訴書狀應敘述具體理由。未敘述上訴理由者，應於上訴期間屆滿
後20日內向本院補提理由書狀（均須按他造當事人之人數附繕本
）。「切勿逕送上級法院」。
                                    書記官　陳昭穎
中　　華　　民　　國　　96　　年　　11　　月　　28　　日
附錄本案論罪科刑法條全文：
毒品危害防制條例第4條
製造、運輸、販賣第一級毒品者，處死刑或無期徒刑；處無期徒
刑者，得併科新臺幣1千萬元以下罰金。
製造、運輸、販賣第二級毒品者，處無期徒刑或7年以上有期徒
刑，得併科新臺幣7百萬元以下罰金。
製造、運輸、販賣第三級毒品者，處5年以上有期徒刑，得併科
新臺幣5百萬元以下罰金。
製造、運輸、販賣第四級毒品者，處3年以上10年以下有期徒刑
，得併科新臺幣3百萬元以下罰金。
製造、運輸、販賣專供製造或施用毒品之器具者，處1年以上7
年以下有期徒刑，得併科新臺幣1百萬元以下罰金。
前五項之未遂犯罰之。
毒品危害防制條例第8條
轉讓第一級毒品者，處1年以上7年以下有期徒刑，得併科新臺幣
1百萬元以下罰金。
轉讓第二級毒品者，處6月以上5年以下有期徒刑，得併科新臺幣
70萬元以下罰金。
轉讓第三級毒品者，處3年以下有期徒刑，得併科新臺幣30萬元
以下罰金。
轉讓第四級毒品者，處1年以下有期徒刑，得併科新臺幣10萬元
以下罰金。
前四項之未遂犯罰之。
轉讓毒品達一定數量者，加重其刑至二分之一，其標準由行政院
定之。
毒品危害防制條例第10條
施用第一級毒品者，處6月以上5年以下有期徒刑。
施用第二級毒品者，處3年以下有期徒刑。
毒品危害防制條例第18條
查獲之第一、二級毒品及專供製造或施用第一、二級毒品之器具
，不問屬於犯人與否，均沒收銷燬之；查獲之第三、四級毒品及
製造或施用毒品之器具，無正當理由而擅自持有者，均沒入銷燬
之。但合於醫藥、研究或訓練之用者，得不予銷燬。
前項合於醫藥、研究或訓練用毒品或器具之管理辦法，由法務部
會同行政院衛生署定之。
毒品危害防制條例第19條
犯第4條至第9條、第12條、第13條或第14條第1項、第2項之罪者
，其供犯罪所用或因犯罪所得之財物，均沒收之，如全部或一部
不能沒收時，追徵其價額或以其財產抵償之。
為保全前項價額之追徵或以財產抵償，得於必要範圍內扣押其財
產。
犯第4條之罪所使用之水、陸、空交通工具沒收之。
